【裁判字號】    97,消債更,1269
【裁判日期】    980505
【裁判案由】    更生事件
【裁判全文】
臺灣臺南地方法院民事裁定          97年度消債更字第1269號
聲  請  人
即  債務人    甲○○即江昌達
上列當事人因消費者債務清理事件聲請更生，本院裁定如下：
    主    文
聲請人甲○○自中華民國九十八年五月五日下午四時起開始更生
程序。
    理    由
一、按本條例所稱消費者，指五年內未從事營業活動或從事小規
    模營業活動之自然人。前項小規模營業指營業額平均每月新
    臺幣二十萬元以下者。債務人不能清償債務或有不能清償之
    虞者，得依本條例所定更生或清算程序，清理其債務。債務
    人無擔保或無優先權之債務總額未逾新臺幣一千二百萬元者
    ，於法院裁定開始清算程序或宣告破產前，得向法院聲請更
    生。債務人對於金融機構因消費借貸、自用住宅借款、信用
    卡或現金卡契約而負債務，在聲請更生或清算前，應提出債
    權人清冊，以書面向最大債權金融機構請求協商債務清償方
    案，並表明共同協商之意旨。協商成立者，應以書面作成債
    務清償方案，由當事人簽名、蓋章或按指印；協商不成立時
    ，應付與債務人證明書。消費者債務清理條例第2條第1項、
    第2項、第3條、第42條第1項及第151條第1項、第4項分別定
    有明文。次按法院開始更生程序之裁定，應載明其年、月、
    日、時，並即時發生效力，同條例第45條第1項亦有明文規
    定。
二、本件聲請意旨略以：聲請人即債務人甲○○有不能清償債務
    之情事，前已提出債權人清冊，以書面向最大債權金融機構
    台新國際商業銀行（下稱台新銀行）請求共同協商債務清償
    方案，惟因聲請人另有保證及連帶債務，未能納入前置協商
    範圍，是聲請人之實際債務總額約為新臺幣（下同）330多
    萬元，況聲請人之薪資現正遭法院扣押中，剩餘薪資扣除生
    活開銷後，實無力繳交台新銀行提出之清償方案，以致協商
    不成立，且聲請人無擔保或無優先權之債務總額未逾1,200
    萬元，復未經法院裁定開始清算程序或宣告破產，爰依法聲
    請更生等語。
三、經查：
  (一)聲請人曾於民國97年8月10日向最大債權銀行台新銀行申請
    前置協商，於該協商程序中，聲請人告知台新銀行申請前置
    協商之目的，係為取得協商不成立證明書，進而聲請更生，
    是聲請人並未提出最大之還款誠意與台新銀行協商，致協商
    不成立，此有聲請人提供之協商不成立通知書及台新銀行97
    年10月30日台新債協97法字第70246號函在卷可稽。另台新
    銀行於98年2月20日具狀陳報，願提供「96期零利率，按月
    清償8,603元」之清償方案予聲請人，然不為聲請人所接受
    。
  (二)查聲請人現任職於富比特塑膠模具股份有限公司，每月平均
    薪資約28,505元，有富比特塑膠模具股份有限公司97年10月
    30日民事陳報狀附卷可參。另參酌內政部所公告98年度臺灣
    省低收入戶最低生活費用每人每月為9,829元【該統計係按
    照政府最近一年平均每人消費支出（包括食品費、衣著鞋襪
    費、房租水電費、家居管理費、醫療保健費、交通通訊費、
    娛樂教育費及雜項支出）百分之六十訂定】。而債務人與金
    融機構之債權人成立協商後，即應本於債權契約，依誠實及
    信用之原則勉力履行之，是以，債務人在履行債務期間，須
    經歷經濟困苦之過程，其生活開銷理當予以節制，除應積極
    開源，努力勤奮工作以增加收入償還債務外，其生活更須儉
    樸，且適當控制其生活費用支出，以達成勉力履行債務，以
    符合公平正義及誠信原則，是認聲請人每月必要生活費用（
    包含食、衣、住、行、強制性保險等），依上開標準以每月
    9,829元計算，始屬合理。
  (三)又聲請人主張每月實際支出母親生活費郭香蘭扶養費4, 500
    元至7,500元，然查聲請人之母郭香蘭與前配偶江春雄育有4
    名子女（含聲請人在內）此有聲請人於還款計畫書中自陳在
    卷足憑。按直系血親卑親屬為第一順位之扶養義務人，而負
    扶養義務者有數人而其親等同一時，應各依其經濟能力，分
    擔義務，民法第1115條第1項第1款、第3項定有明文，是認
    聲請人就母親郭香蘭之扶養義務為4分之1。本院以內政部所
    公告98年度臺灣省低收入戶最低生活費用每人每月為9,829
    元之標準定郭香蘭每月生活費為2,457元【計算式：9829÷4
    ＝2457（小數點以下四捨五入）】。
  (四)聲請人每月收入為28,505元，扣除聲請人每月必要支出9829
    元、其母扶養費2,457元、房租7,500元（有聲請人提出之房
    屋租賃契約書可參）後，雖尚有餘額8,719元可供清償債務
    【計算式：00000－0000－0000－0000＝8719），然聲請人
    之債權人除台新銀行外，據聲請人陳報之債權人清冊，尚有
    彰化銀行及慶豐銀行轉售陽光資產管理顧問公司之債權二筆
    、土地銀行之債權等，為聲請人本人之債務或聲請人擔任連
    帶保證人之債務，如聲請人欲對各債權人平均清償，則確實
    已無法負擔台新銀行提供之按月繳付8,603元之清償方案，
    堪認聲請人確已達不能清償債務或有不能清償之虞之程度。
四、綜上所述，聲請人僅係一般消費者，並未從事營業，其已達
    不能清償債務或有不能清償之虞之程度，其中無擔保或無優
    先權之債務在1200萬元以下，聲請人曾向最大債權銀行台新
    銀行請求協商債務清償方案，惟協商不成立，且未經法院裁
    定開始清算程序或宣告破產，又查無消費者債務清理條例第
    6 條第3項、第8條或第46條各款所定駁回更生聲請之事由存
    在，則聲請人聲請更生，應屬有據，爰裁定如主文。
中    華    民    國    98    年    5     月    5     日
              民事第三庭    法      官  蔡孟珊
上為正本係照原本作成。
本件不得抗告。
本裁定已於98年5月5日下午4時公告。
中    華    民    國    98    年    5     月    5     日
                            書  記  官  吳幸芳


司法院資訊處製作；財團法人民間司法改革基金會備份。
